【裁判字號】    97,上訴,209
【裁判日期】    970229
【裁判案由】    偽造文書等
【裁判全文】
臺灣高等法院刑事判決                 97年度上訴字第209號
上  訴  人  臺灣板橋地方法院檢察署檢察官
上  訴  人
即  被  告  丙○○
選任辯護人  游文華  律師
被      告  丁○○
上二被告共
同選任辯護  韓邦財  律師
人          程昱菁  律師
上列上訴人因被告等偽造文書等案件，不服臺灣板橋地方法院96
年度易字第1519號，中華民國96年11月22日第一審判決（起訴案
號：臺灣板橋地方法院檢察95年度偵字第27788 號），提起上訴
，本院判決如下：
    主  文
上訴駁回。
    事  實
一、緣大潤發流通事業股份有限公司（以下簡稱大潤發公司）於
    民國95年5 月間，向太姆笙科技有限公司（以下簡稱太姆笙
    公司）訂購液晶電視308 台，太姆笙公司即向旭豐科技股份
    有限公司（以下簡稱旭豐公司）購買該公司生產之iVGA廠牌
    液晶電視，旭豐公司除自行生產外，另委託諾得科技股份有
    限公司（以下簡稱諾得公司）製造176 台，諾得公司則提供
    液晶面板，轉而以每台新臺幣（下同）5491元之對價，委託
    富士鵬科技股份有限公司（址設桃園縣平鎮市○○路89號，
    以下簡稱富士鵬公司）備以套件，代為組裝。而丙○○受僱
    富士鵬公司擔任開發部助理，在生產線上從事商品標籤繕打
    工作，明知其電腦資料夾內商品標籤例稿上「R31491」字樣
    及其圖示（即商品檢驗標識）為集凱科技股份有限公司（以
    下簡稱集凱公司）所有，於本件生產並未授權使用，仍基於
    行使偽造準私文書之故意，於95年5 月26日製作iVGA廠牌液
    晶電視之商品標籤時引用之，製作印有「R31491」字樣暨商
    檢標識之貼紙176 張，表彰為集凱公司授權生產並經經濟部
    標準檢驗局檢驗合格之旨，以此方式，偽造商品檢驗標識之
    準私文書176 紙，足以生損害於公眾及集凱公司。丙○○旋
    將上開偽造之準私文書交由不知情之李玉美持交不知情之徐
    月秋黏貼在富士鵬公司組裝之iVGA廠牌液晶電視後殼，而為
    行使，並經富士鵬公司於同年月26日至30日，陸續將組裝完
    成之液晶電視交旭豐公司轉送大潤發公司銷售。嗣有消費者
    購得前述標識不符之液晶電視，提出檢舉，經臺北縣政府消
    費者保護官前往大潤發公司中和景平店、新店碧潭店查訪，
    而循線查知上情。
二、案經集凱公司訴由臺北縣政府警察局移送臺灣板橋地方法院
    檢察署檢察官偵查起訴。
    理  由
壹、證據能力部分：
    按被告以外之人於審判外之言詞或書面陳述，除法律有規定
    者外，不得作為證據，刑事訴訟法第159條第1項定有明文。
    而被告以外之人於審判外之陳述，經當事人於審判程序同意
    作為證據，法院審酌該言詞陳述或書面陳述作成時之情況，
    認為適當者，得為證據，為同法第159條之5第1 項所明定。
    經查：證人鄭博文、余秉憲（原名余連錦）、謝昌銘、劉孟
    杰於偵查中向檢察官具結所為之陳述，及被告丁○○（關於
    被告丙○○部分）、丙○○（關於被告丁○○部分）於警詢
    、檢察官訊問時具結之陳述，雖係被告丁○○、丙○○以外
    之人於審判外之陳述，被告二人於審判程序均表示無意見，
    本院審酌渠等言詞陳述之情況，認為適當，均應認有證據能
    力。至證人鄭博文、余秉憲、謝昌銘、劉孟杰、乙○○、甲
    ○○、戊○○於警詢時所為陳述，並無刑事訴訟法第159 條
    之1至同法第159條之5所定例外情況，應認無證據能力。
貳、認定被告丙○○犯罪事實之證據及理由：
一、被告丙○○固坦承製作印有「R31491」商檢標識之貼紙，交
    由李玉美、徐月秋黏貼之事實，惟矢口否認有何偽造文書犯
    行，於原審辯稱：伊不具商品檢驗之專業知識，不知「R314
    91」及其圖示代表之意義，乃謝昌銘要求按往例製作商品標
    籤，而引用集凱公司先前留存之檔案，更改型號、條碼後，
    逕行印製暫時性之商品標籤；於本院則辯稱：伊製作之標籤
    係拿錯了，沒有故意欺騙之意思云云。經查：
（一）本案緣起大潤發公司於95年5 月間，向太姆笙公司訂購液
      晶電視308台，太姆笙公司即向旭豐公司購買iVGA 廠牌液
      晶電視，旭豐公司則委託諾得公司製造其中176 台，諾得
      公司遂提供液晶面板，轉而以每台5491元之對價，委託富
      士鵬公司備以套件，代為組裝，此據被告丁○○於警詢、
      檢察官訊問時供承無訛，並經證人即大潤發公司採購經理
      鄭博文、太姆笙公司負責人余秉憲、旭豐公司業務員謝昌
      銘、諾得公司業務經理劉孟杰於檢察官訊問時具結證述明
      確，且有太姆笙公司統一發票2件、合約書1件、旭豐公司
      統一發票2件、開發國內不可撤銷信用狀申請書1件、諾得
      公司報價單、廠商訂購單、統一發票各1 件、富士鵬公司
      出貨單5件、統一發票2件等附卷可資佐證。而被告丙○○
      受僱富士鵬公司擔任開發部助理，從事標籤繕打工作，於
      95年5月26日製作印有「R31491」及其圖示之貼紙176張，
      作為商品標籤，交由李玉美轉交徐月秋黏貼在富士鵬公司
      組裝之液晶電視後殼等情，則據被告丙○○於警詢、檢察
      官訊問、原審及本院審理時坦承不諱，核與證人李玉美、
      徐月秋、劉志銘於原審審理時具結證述之情節相符，復有
      所印製商品標籤貼紙1件、照片7幀在卷足稽，俱徵被告丙
      ○○此部分自白屬實。上開事實，應堪認定。
（二）按「R31491」字樣及其圖示，為集凱公司先後於92年2 月
      10日、同年9月8日申請驗證登錄，經經濟部標準檢驗局審
      核通過，准予登錄所使用之檢驗標識及識別號碼，未曾授
      權富士鵬公司使用，亦有經濟部標準檢驗局CＺ0000000000
      00號、CＺ000000000000號商品驗證登錄證書各1 件存卷為
      憑，且經證人乙○○於原審審理時具結證述綦詳。被告丙
      ○○雖以前揭情詞置辯，然證人即富士鵬公司開發部經理
      劉志銘於原審審理時具結證稱：「我們是為了管制機型號
      碼及製造日期，因標籤上有序號，我們是以該序號作為管
      制號碼。」、「（問：內部管制及序號是何部分？）是MO
      DEL： AS-3201，序號SＺ000000000000，這表示是5月份生
      產第623 號，我們會登簿子，因為後續有維修問題，根據
      這份記載去核對是否超過保固期間。」等語（見原審96年
      9月13 日審判筆錄）；被告丙○○印製之商品標籤經黏貼
      在富士鵬公司組裝之液晶電視後殼銷售予不特定消費者後
      ，仍具有辨識產品製造日期之功能，攸關富士鵬公司保固
      責任範圍，其性質豈止暫時性標示爾。又被告丙○○於警
      詢及原審審理時供稱：「（問：商檢標籤『R31491』係由
      何人所申請的？）是集凱科技股份有限公司客戶委託本公
      司加工時提供商檢標籤『R31491』予本公司的。」、「就
      之前太姆笙曾經委託加工，在電腦中有留檔，是接到太姆
      笙案的時候，電腦裡面才加上這個檔案的，我不知道標籤
      是什麼意思，但是檔案加到電腦的過程我知道。」、「（
      問：集凱科技股份有限公司是否知情並同意貴公司張貼商
      檢標籤於iVGA品牌液晶電視機上？）不知道。」、「（問
      ：為何私自印製張貼集凱科技股份有限公司所申請之商檢
      標籤？）因我一時疏忽忘了要將張貼於iVGA品牌液晶電視
      機上之ID標籤內容之商檢標籤『R31491』刪除。」等語（
      見臺灣板橋地方法院檢察署95年度偵字第27788 號偵查卷
      宗第33至34頁及原審96年11月1 日審判筆錄），足認被告
      丙○○就「R31491」及其標識屬集凱公司所有，於本件生
      產過程並未授權使用之事實，知之甚詳。證人劉志銘於原
      審審理時復證稱：「以前我們幫太姆笙公司加工時，被告
      丙○○有幫忙印商檢局的檢驗標籤，這是太姆笙公司要求
      我們印的。」、「之前我們有幫太姆笙公司加工，『R314
      91』是太姆笙公司的吳先生提供的，他要我們做『R31491
      』的商檢標籤，所以請被告丙○○下載該商檢符號並打上
      『R31491』，就成了這個標誌。」等語（見原審96 年9月
      13日審判筆錄）；被告丙○○印製商品標籤引用之例稿，
      其上「R31491」及其圖示，既係被告丙○○前依太姆笙公
      司指示，下載商品檢驗標識並繕打「R31491」字樣而成，
      參以富士鵬公司於93年8月及同年11 月間，曾分別取得15
      吋液晶電視顯示器、17吋液晶電視顯示器之商品型式認可
      證書，此有經濟部標準檢驗局TＺ000000000000、TＺ000000
      000000號商品型式認可證書可供參憑，依被告丙○○工作
      內容，實不乏接觸商品檢驗相關事務之機會，復曾下載商
      檢標識，竟對商品檢驗標識全無認識，已屬可疑。況商品
      標示於現今物質生活中比比皆是，已為一般日常生活所使
      用，僅以被告丁○○、丙○○所提彩色掃描機、筆記型電
      腦之標籤為例，其上即有商檢標識及其他各式標籤；況被
      告丙○○印製之商品標籤，除經繕打之商品型號、序號，
      尚有「Only use the AC adapter supplied by the
      manufacture. User of other adaptor may cause
      malfunction or danger and invalidate warranty.」等
      警示字樣，被告丙○○就所引用檔案中之文字、圖樣等必
      有其意義，當有所認識，何得以不知為商品檢驗標識，任
      予使用。
（三）綜上所述，被告丙○○明知其商品標籤例稿上「R31491」
      及其圖示為集凱公司所有，具有表彰商品之特殊意義，於
      本件生產過程未經授權使用，仍引用作為商品標籤印製之
      ，再交由不知情之李玉美持交徐月秋黏貼而為行使，自該
      當於行使偽造文書之構成要件，無從以其主觀上缺乏商品
      檢驗之認識解免其罪責。從而，被告丙○○行使偽造文書
      之犯行，事證明確，洵堪認定。
二、按商品檢驗標識係經濟部所設專責機關即標準檢驗局依商品
    檢驗法、商品檢驗標示使用辦法等規定，就國內生產、製造
    、加工、向國外輸出或向國內輸入之農工礦商品執行檢查，
    使之符合安全、衛生、環保及其他技術法規或標準，並予標
    示之驗證制度，其中以驗證登錄為檢驗方式者，其標識為字
    軌「R 」及指定代碼，並由報驗義務人自行印製、標示於商
    品明顯處，商品檢驗法第1條、第2條、第3條、第5 條、第8
    條，商品檢驗標識使用辦法第3條、第4條、第8 條分別定有
    明文。承前，「R31491」及其圖示係集凱公司向經濟部標準
    檢驗局申請驗證登錄，經審查結果符合規定，准予登錄並使
    用之標識及識別號碼，由報驗義務人自行印製、標示於商品
    ，用以表示其商品經檢驗符合安全、衛生、環保及其他技術
    法規或標準之證明，性質上應為刑法第220條第1項之準私文
    書。是核被告丙○○所為，係犯刑法第216條、第220條、第
    210 條之行使偽造準私文書罪。公訴人認被告丙○○所為係
    犯刑法第216條、第211條之行使偽造公文書罪（檢察官起訴
    書以刑法第216條、第212條行使偽造特種文書罪提起公訴，
    經公訴人於原審96年6月25日準備程序當庭更正為刑法第216
    條、第211 條之行使偽造公文書罪）；惟商品檢驗標識印製
    權人，依其檢驗方式而異，其中 「R」字軌為驗證登錄，由
    報驗義務人連同識別號碼自行印製、標示於商品，並非經濟
    部標準檢驗局公務員依法在其職務上製作之文書，公訴人認
    應論以行使偽造公文書罪，容有未洽，然其基本社會事實要
    屬同一，是應依法變更起訴法條適用之，以期適法。被告偽
    造「R31491」商檢標識後，由不知情之李玉美、徐月秋黏貼
    而為行使，為間接正犯。而被告丙○○偽造商檢標識之準私
    文書後持以行使，其偽造之低度行為，應為行使之高度行為
    所吸收，不另論罪。又被告將偽造之商品檢驗標識176 紙依
    序黏貼在富士鵬公司組裝之液晶電視後殼，乃基於單一目的
    ，在時間、空間緊密相連之情境下接續而為，侵害同一法益
    ，為接續犯，應僅評價為一行使偽造準私文書罪，公訴人認
    應依95年7月1日修正施行前刑法第56條規定，論以連續犯，
    亦有未合。
三、被告丙○○行為後，刑法第41條關於易科罰金折算標準之規
    定，業於94年2月2日修正公布，並自95年7月1日起施行。修
    正前刑法第41條第1項關於易科罰金之折算標準，以銀元1元
    以上銀元3元以下折算1日，並依罰金罰鍰提高標準條例第2
    條規定，就其數額提高為100倍。修正後刑法第41條第1項則
    規定以新臺幣1000元、2000元或3000元折算1 日，易科罰金
    ，罰金罰鍰提高標準條例第2條有關易科罰金折算1日之數額
    提高倍數規定，即不再適用。比較修正前後易科罰金之折算
    標準，以修正前刑法第41條規定有利於被告丙○○，應依刑
    法第2條第1項前段規定，適用修正前之刑法規定。
四、原審援引刑法第2條第1項前段、刑法第216調、第210條、第
    220條、修正前刑法第41條第1項前段，廢止前罰金罰鍰提高
    標準條例第2 條、現行法規所定貨幣單位折算新台幣條例第
    2 條等規定，並爰審酌被告丙○○在未經檢驗合格之液晶電
    視上，擅自使用集凱公司所有之商品檢驗標識，對集凱公司
    之商譽、銷售、市場競爭秩序所肇損害非輕，並嚴重影響主
    管機關對於商品檢驗之正確性、公信力與消費者之權益，應
    予非難，兼衡被告丙○○之素行、智識程度、犯罪之動機、
    目的、手段，暨其犯罪後之態度等一切情狀，量處被告有期
    徒刑4 月，並諭知易科罰金之折算標準。次以被告丙○○所
    犯行使偽造準私文書罪，其犯罪時間係在96年4 月24日前，
    合於減刑要件，爰依中華民國96年罪犯減刑條例規定，減其
    刑為二分之一。又以被告丙○○未曾因故意犯罪受有期徒刑
    以上刑之宣告，有本院被告前案紀錄表在卷可稽，其受僱從
    事商品標籤繕打工作，為圖一時方便，引用含有集凱公司所
    有之商品檢驗標識資料，製作商品標籤，致罹刑章，惡性非
    重大，復未因此獲得任何利益，且其犯後就未經集凱公司授
    權，擅自印製「R31491」商檢標識之過程，並無隱諱，良有
    悔意，經此刑之宣告後，應知警惕而無再犯之虞，因認所宣
    告之刑，以暫不執行為適當，併予宣告緩刑2 年，用啟自新
    。經核其認事用法均無不合，量刑亦稱妥適，本件被告丙○
    ○上訴意旨以其印製本件前揭商檢標籤其主觀上並無偽造之
    故意，雖確有過失，然本罪不罰過失行為，應為無罪之諭知
    云云，並請求傳訊證人邱鳳玲、謝如萍、曹淑玲、李玉美、
    丁○○、林國雄等人，為證明(1)被告丙○○不知經濟部商檢
    局之檢驗合格標示及商品檢驗登錄號碼其無偽造故意；(2)本
    件富士鵬公司受託組裝之電視係為外銷而非於國內銷售使用
    等情。然按(1)被告丙○○本件偽造犯行罪證明確已如前述，
    無傳訊上述證人之必要。(2)縱使本件富士鵬公司受託組裝之
    液晶電視，其原生產目的為供外銷美國，但既已取消外銷，
    改為內銷，該商品有該檢驗標籤，然亦無法對被告丙○○在
    未經檢驗合格之液晶電視上，擅自使用集凱公司所有之商品
    檢驗標識之行為為有利之證明。是本件被告丙○○之上訴為
    無理由，應予駁回。
五、公訴意旨另以：被告丙○○在富士鵬公司組裝之液晶電視後
    殼，黏貼偽造之「R31491 」商檢標識，使劉孟杰陷於錯誤，
    支付每台美金170 元之代工費用，因認被告丙○○涉犯刑法
    第339條第1項詐欺取財罪嫌。訊據被告丙○○堅詞否認有何
    詐欺取財犯行，辯稱：伊係依謝昌銘指示，按往例製作商品
    標籤，以致誤用「R31491」商檢標識，主觀上並無不法所有
    之意圖等語。經查：
（一）證人劉孟杰於檢察官訊問時結證稱：「…我們是委託富士
      鵬公司生產這批貨，我們代貼iVGA商標後，出貨給旭豐公
      司。」、「（問：有去查這批貨的商檢標章有問題？）我
      們沒查過，因為出貨是旭豐公司自己去富士鵬公司提貨的
      ，所以我們公司也沒人在場…。」、「…我們是委託林國
      雄先生去跟富士鵬洽談生產問題。」等語（見臺灣板橋地
      方法院檢察署95年度偵字第27788號偵查卷宗第178、179
      頁），與證人林國雄於原審審理時證述：「（問：本件液
      晶電視是否由你聯繫富士鵬代工？）是。」、「（問：你
      在介紹的過程中，有沒有曾經介紹富士鵬的負責人丁○○
      跟旭豐公司或諾得公司的人員接觸過？）沒有。」等語（
      見原審96年11月1 日審判筆錄），互核並無二致，足見富
      士鵬公司雖受諾得公司委託組裝液晶電視而為本件交易，
      惟諾得公司方面實際上係由林國雄代理，富士鵬公司組裝
      完成之液晶電視，則逕交旭豐公司，劉孟杰並未經手。
（二）證人林國雄於原審審理時復具結證稱：「在商檢的要求，
      買方並沒有特別要求…。」、「…一直到出貨前，都沒有
      確定商檢的資料，出貨之後諾得公司、旭豐公司也沒有再
      問過商檢字號的問題。」、「我對於法令上是否要（商檢
      證明）先下來才可以出貨並不清楚，諾得方面也把這兩件
      事當作兩件事，所以後來也沒有再問過。諾得的劉孟杰跟
      我都有在追（商檢證明），但是在追的過程中，商品已經
      出來，所以他們就領走。」等語（見原審96年11月1 日審
      判筆錄），證人劉志銘於原審審理時亦結證：「這批訂單
      是客戶提供材料，由本公司加工，所以不屬開發部權責，
      一般客戶提供材料加工，都是由客戶自行提供標籤。」、
      「這批貨物是我們幫客戶加工，標籤應由客戶提供，客戶
      沒有提供，丙○○才會拿公司樣本給客戶選…。」等語（
      見原審96年9 月13日審判筆錄）；諾得公司委託林國雄與
      富士鵬公司締約之初，既未約定由富士鵬公司出具商品檢
      驗證明，富士鵬公司方面亦認代工組裝不負提供證明之義
      務，則被告丙○○印製、黏貼載有「R31491」字樣及其圖
      示之貼紙，致其商品標示不符，遭第三人主張權利，應屬
      債務不履行之範疇，猶難認係以不實標示詐取加工費用。
（三）況本件交易於富士鵬公司將液晶電視組裝完成後，係由旭
      豐公司直接向富士鵬公司取貨，劉孟杰實無從得知其電視
      後殼貼有「R31491」商檢標識，進而產生其商品業經檢驗
      合格之錯誤認識。更有甚者，劉孟杰於旭豐公司索取商品
      檢驗證明之際，雖透過林國雄詢問，然於得知富士鵬公司
      並無相關證明後，亦不以為意，仍依約支付加工費用，顯
      無陷於錯誤之情。
（四）綜上，被告丙○○雖係未經集凱公司授權，擅自使用其商
      檢標識，惟諾得公司就商品檢驗，並未與富士鵬公司作何
      約定，亦非基於其不實標識陷於錯誤而支付加工費用，自
      非得以詐欺取財之罪名相繩。本案復無其他證據足資證明
      被告丙○○確有詐欺取財犯行，原應為無罪之諭知，然公
      訴人認此部分與經起訴論罪之行使偽造準私文書犯行，有
      牽連犯（95年7月1日修正施行前刑法第55條規定）之裁判
      上一罪關係，原審因就此部分而不另為無罪之諭知，其所
      為判決，核無不合。
（五）檢察官以被告丙○○所為偽造系爭商檢標籤並持以行使之
      初衷，既在於使系爭176 台液晶電視能依約出貨，而不論
      旭豐公司抑或諾得公司，均知悉系爭液晶電視將供作國內
      銷售之用，如無該商品檢驗標籤，勢必無法依約交付太姆
      笙公司，豈有同意富士鵬公司免貼用商品檢驗證明之理？
      況既未約定富士鵬公司應出具商檢標籤，何以於出貨時，
      證人林國雄復要求被告丙○○製作該商檢標籤？況被告丙
      ○○製作系爭商檢標籤之用意，既在於使系爭液晶電視混
      充商檢合格之相同商品，以達順利出貨、收取代工款之目
      的，而於出貨後又輾轉於商場販賣，致下游廠商、賣場、
      消費者誤以為該液晶電視係商檢合格商品而予以購買，則
      被告丙○○詐欺犯行，自堪認定云云。然按本件諾得公司
      在下單時，雙方即已約訂好代工費用，富士鵬公司並不需
      為獲取代工費用而於系爭代工之液晶電視上張貼商檢合格
      標籤，且諾得公司並未要求富士鵬公司需將該批商品送檢
      ，以取得商品檢驗證號，此由諾得公司於95年5 月24日下
      訂單，要求富士鵬公司於95年5 月30日出貨完畢，而事實
      上富士鵬公司於同年月26至29日即出貨完畢，其交貨期限
      僅有一週，足證諾得公司不可能要求富士鵬公司向經濟部
      標準檢驗局申請商品檢驗證號，故富士鵬公司所取得之代
      工費用核與該商品檢驗標籤之黏貼無關。是被告丙○○雖
      於該批液晶電視上黏貼偽造之商品檢驗標籤，亦無詐欺之
      犯意，而諾得公司亦非因被告丙○○在系爭該批液晶電視
      上黏貼商品檢驗合格標籤而陷入錯誤，始支付該批液晶電
      視之代工費用，是檢察官此部分之上訴為無理由，應予駁
      回。
、無罪部分：（被告丁○○部分）
一、公訴意旨又以：被告丁○○為富士鵬公司負責人，與被告丙
    ○○基於行使偽造公文書及意圖為自己不法所有之概括犯意
    聯絡，由被告丙○○偽造集凱公司所有之「R31491」商檢標
    識貼紙，黏貼在富士鵬公司受諾得公司委託組裝之液晶電視
    後，交付劉孟杰而為行使，致劉孟杰陷於錯誤，支付每台液
    晶電視美金170 元之代工費用；復經送往大潤發公司銷售，
    足生損害於集凱公司、劉孟杰、謝昌銘、余秉憲、鄭博文、
    不特定消費大眾及經濟部標準檢驗局對於商品管理之正確性
    ，因認被告丁○○涉犯刑法第216條、第211條行使偽造公文
    書罪（檢察官起訴書以刑法第216條、第212條行使偽造特種
    文書罪提起公訴，經公訴人於原審96年6 月25日準備程序當
    庭更正為刑法第216條、第211條之行使偽造公文書罪）及刑
    法第339條第1項詐欺取財等罪嫌。
二、按犯罪事實應依證據認定之，無證據不得認定犯罪事實；不
    能證明被告犯罪者，應諭知無罪之判決，刑事訴訟法第154
    條第2項、第301條第1項分別定有明文。又刑事訴訟法第161
    條已於91年2月8日修正公布，其第1 項規定：檢察官就被告
    犯罪事實，應負舉證責任，並指出證明之方法。因此，檢察
    官對於起訴之犯罪事實，應負提出證據及說服之實質舉證責
    任。倘其所提出之證據，不足為被告有罪之積極證明，或其
    指出證明之方法，無從說服法院以形成被告有罪之心證，基
    於無罪推定之原則，自應為被告無罪判決之諭知（最高法院
    92年台上字第128號判例意旨參照）
三、被告丁○○堅詞否認有何偽造文書、詐欺之犯行，於原審辯
    稱：伊接下諾得公司訂單後，即交各部門生產，其中商品標
    籤係由設計部副總經理劉志銘負責，由被告丙○○繕打，伊
    就被告丙○○使用集凱公司之商檢標識，並無所悉，且富士
    鵬公司僅須備妥套件，將諾得公司提供之面板組裝成液晶電
    視，即可收取報酬，何有以不實商檢標識詐取代工費用之必
    要；於本院則辯稱：製作這些標籤是買的人與李小姐共同去
    做這些標籤的，負責人不可能事事都管，所以也沒有審查這
    項工作，這件事是在電視上才看到，也才開始查明。生產由
    廠長負責，外銷沒有經過商檢，買的人也沒有指定商品檢驗
    ，訂單有寫要外銷，外銷不必商品檢驗證明等語。經查：
（一）依被告丙○○於警詢時供述：「因我公司代工生產線出貨
      之液晶電視機殼上，皆須貼有ID標籤，旭豐科技股份有限
      公司謝昌銘要求我以前怎麼印就怎麼印，我便直接將本公
      司之前所代工集凱科技股份有限公司組裝之商檢標籤『R3
      1491』套用在iVGA品牌液晶電視機殼上。」、「我一時疏
      忽，忘了要將張貼於iVGA品牌液晶電視機上之ID標籤內容
      之商檢標籤『R31491』刪除。」等情節（見臺灣板橋地方
      法院檢察署95年度偵字第27788 號偵查卷宗第33至34頁）
      ，被告丙○○純係因謝昌銘要求按往例製作商品標籤，而
      以擷取例稿方式，引用含有「R31491」商檢標識之檔案製
      作貼紙，被告丁○○就被告丙○○偶然間引用前開商檢標
      識製作商品標籤之行為，實無從預見。本案亦無任何證據
      可資證明被告丁○○於被告丙○○製作商品標籤時在場，
      或事前、事後有何指示、認可，且被告丁○○為富士鵬公
      司負責人，綜理該公司經營策略及運作，本難期其事必躬
      親，縱有指揮監督之失，亦不得逕認被告丁○○就被告丙
      ○○行使偽造商檢標識之行為，與之有何犯意之聯絡。
（二）富士鵬公司組裝完成之液晶電視，雖貼有被告丙○○印製
      、不實之商檢標識，惟諾得公司並非基於其不實標識陷於
      錯誤而支付加工費用，已如前述。且被告丁○○就被告丙
      ○○印製商品標籤時引用「R31491」商檢標識，既無所悉
      ，證人林國雄於原審審理時亦證稱：「（問：你有直接詢
      問過丁○○這批貨的商檢證明嗎？）沒有。」等語（見原
      審96年11月1 日審判筆錄），則富士鵬公司將組裝完成之
      液晶電視交付諾得公司或經諾得公司指定之受貨人旭豐公
      司，亦不得認係被告丁○○施用詐術之行為。
四、綜核上述，原審依公訴人所提事證，尚不足使所指被告丁○
    ○行使偽造文書、詐欺取財等犯罪事實達於通常一般之人均
    不致有所懷疑，而得確信為真實之程度。此外，復查無其他
    積極證據足資證明被告丁○○確有公訴人所指犯行，以不能
    證明被告丁○○犯罪，而為被告丁○○無罪之諭知，經核其
    所為判決，並無不當，檢察官上訴猶以「被告丁○○、富士
    鵬公司開發部經理劉志銘竟就該商品標籤之貼用情形均諉為
    不知，而辯稱係由非該公司人員之林國雄、謝昌銘指示該公
    司員工丙○○製作系爭商檢標籤，顯與情理有違，按被告丙
    ○○若未受指示或無類似工作經驗，豈敢任意貼用他人之商
    檢標籤之理，依此，被告丁○○卸責意圖，甚為明顯等語。
    然查被告丁○○於被告丙○○製作系爭商品標籤時，並未在
    場，亦從未參與、指示商品標籤之製作，甚至，系爭產品之
    出貨，被告丁○○亦未參與，對於商品標籤繕打之內容毫無
    所悉，此於原審審理時，經證人林國雄、李玉美、時美玉、
    及被告丙○○證述屬實，即被告丁○○並未參與任何偽造文
    書或行使偽造文書、詐欺之客觀構成要件行為，已經證明屬
    實。公訴人上訴意旨徒以「顯與情理有違」、「若被告丙○
    ○未受指示或無類似工作經驗，豈敢任意貼用他人之商檢標
    籤之理」等臆測理由為上訴依據，然未能提出其他證據以供
    本院查明認定被告丁○○確有其所指上述犯罪事實，其上訴
    為無理由，應予駁回。
據上論斷，應依刑事訴訟法第368條，判決如主文。
本案經檢察官張秋雲到庭執行職務。
中    華    民    國    97    年    2     月    29    日
                  刑事第十一庭審判長法  官 張連財
                                    法  官 林明俊
                                    法  官 楊照男
以上正本證明與原本無異。
檢察官、被告丙○○如不服本判決，應於收受送達後10日內向本
院提出上訴書狀，其未敘述上訴之理由者並得於提起上訴後10日
內向本院補提理由書（均須按他造當事人之人數附繕本）。
被告丁○○不得上訴。
                                    書記官 陳秋雄
中    華    民    國    97    年    2     月    29    日
附錄：本案論罪科刑法條全文
中華民國刑法第216條
行使第210 條至第215 條之文書者，依偽造、變造文書或登載不
實事項或使登載不實事項之規定處斷。
中華民國刑法第210條
偽造、變造私文書，足以生損害於公眾或他人者，處5 年以下有
期徒刑。
中華民國刑法第220條
在紙上或物品上之文字、符號、圖畫、照像，依習慣或特約，足
以為表示其用意之證明者，關於本章及本章以外各罪，以文書論
。
錄音、錄影或電磁紀錄，藉機器或電腦之處理所顯示之聲音、影
像或符號，足以為表示其用意之證明者，亦同。


司法院資訊處製作；財團法人民間司法改革基金會備份。
